【裁判字號】    95,抗,145
【裁判日期】    950828
【裁判案由】    拍賣抵押物
【裁判全文】
臺灣板橋地方法院民事裁定               95年度抗字第145號
抗  告  人  陞邑國際企業有限公司
法定代理人  甲○○
相  對  人  臺灣銀行股份有限公司
法定代理人  乙○○
上列抗告人陞邑國際企業有限公司與臺灣銀行股份有限公司間聲
請拍賣抵押物事件，抗告人對於中華民國95年7 月12日本院95年
度拍字第1530號裁定提起抗告，本院裁定如下：
    主  文
原裁定廢棄。
    理  由
一、本件相對人聲請意旨略以：訴外人（原裁定列相對人）善鴻
    實業有限公司（下稱善鴻公司）分別於民國（下同）85年7
    月23日及86年5 月27日提供附表所示不動產設定第一順位本
    金最高限額抵押權新臺幣（下同）6,000,000 元及第二順位
    本金最高限額抵押權2,500,000 元予相對人，以擔保其本人
    對於相對人現在及將來所負一切債務之清償。上開不動產之
    地號0000-0000 以及建號00000-0000等部分已於93年11月23
    日移轉所有權於抗告人並辦妥所有權登記。嗣訴外人善鴻公
    司於92年9 月26日向相對人訂借一般週轉金貸款額度18,000
    ,000 元 ，詎訴外人善鴻公司自93年11月26日起即未依約還
    本付息，經一再催討均置之不理，為此聲請准予拍賣抵押物
    。
二、抗告人則以：抗告人係於93年10月31日向善鴻公司購買臺北
    縣板橋市○○路163 巷11號5 樓，因善鴻公司無法清償債權
    ，而無法完成交易，故通知善鴻公司退回房屋款，取回產權
    ，因善鴻公司人員已不知如何聯繫。因抗告人主張房屋係買
    賣行為，並未對善鴻公司有任何承諾或任何擔保之情形。故
    原裁定理由第二點中將抗告人列為債務人顯非正確等語等語
    置辯。
三、按聲請拍賣抵押物，原屬非訟事件，且係對物之權利，固不
    以列相對人為必要，惟如聲請狀上所載相對人對於抵押物並
    無處分權，法院依聲請對該相對人裁定准予拍賣抵押物，於
    法即有未合（最高法院88年度台抗字第328 號判決參照）。
    查原裁定附表所示不動產之所有權人已登記為陞邑國際企業
    有限公司，有卷附土地及建物登記謄本影本可稽。是原裁定
    附表所示不動產有權人已非善鴻公司，而原裁定卻仍將之列
    為相對人，卻將不動產有權人陞邑國際企業有限公司列為關
    係人。故善鴻公司對於抵押物已無處分權，相對人列善鴻公
    司為所有人聲請拍賣抵押物，於法即有未合，且原裁定理由
    二亦與相對人聲請意旨不符。是以原裁定未及查明上情，依
    聲請對非所有權人之善鴻公司裁定准許拍賣上開不動產，自
    欠允洽。從而，本件抗告求為廢棄原裁定，為有理由，應予
    准許。
四、依非訟事件法第46條、第21條第2 項、民事訴訟法第495 條
    之1第1項、第450條、第95條、第78條，裁定如主文。
中    華    民    國    95    年    8     月    28    日
                     民事第二庭  審判長法  官  梁 宏 哲
                                       法  官  連 士 綱
                                       法  官  潘 長 生
如不服本裁定，僅得於收受本裁定正本送達後10日內，以適用法
規顯有錯誤為理由，向本院提出再抗告狀，（須附繕本一份及繳
納再抗告裁判費新台幣1,000 元），經本院許可後紿可再抗告。
中    華    民    國    95    年    8     月    28    日
                                     書記官  許 清 琳


司法院資訊處製作；財團法人民間司法改革基金會備份。
